臺灣高等法院臺中分院民事判決　　　九十二年度訴易字第八八號
　　　原　　　告　甲○○改名.
　　　被　　　告　乙○○
右當事人間，因被告家庭暴力防治之傷害案件，經原告提起侵權行為損害賠償附帶民
事訴訟（九十二年度附民字第三七二號），由刑事庭裁定移送民事庭審理，本院於九
十三年二月三日言詞辯論終結，判決如左：
被告應給付原告新臺幣壹拾萬元，及自民國九十二年八月十九日起，至清償日止，按
年息百分之五計算之利息。
原告其餘之訴駁回。
訴訟費用由被告負擔五分之一，餘由原告負擔。
原告假執行之聲請駁回。
一、原告起訴主張：被告乙○○於民國九十二年二月十一日零時三分許，在台中市○
　　○區○○街六九號住處一樓辦公室整理資料，準備當日前往越南出差時，因細故
　　與原告甲○○（已改名為曾詩閑，以下同）發生不快，竟基於傷害之犯意，先持
　　輕鐵架丟甲○○，再勾住甲○○之脖子，使甲○○不支倒地，右眼撞及音箱邊緣
　　，致甲○○受有頭部外傷合併血腫、右眼角膜擦傷及右眼球鈍傷之傷害。因故意
　　或過失，不法侵害他人之權利者，負損害賠償責任。不法侵害他人之身體、健康
　　、名譽、自由、信用、隱私、貞操，或不法侵害其他人格而情節重大者，被害人
　　雖非財產上之損害，亦得請求賠償相當金額；其名譽被侵害者，並得請求為回復
　　名譽之適當處分，民法第一百九十五條第一項定有明文，原告長期飽受被告婚暴
　　壓力，致生活失調罹患甲狀腺凸眼症，被告乙○○依前揭規定應負損害賠償責任
　　。核被告乙○○長期動手毆打原告成傷，被告應賠償原告損害。求為命被告應給
　　付原告新台幣（下同）伍拾萬元整，及自起訴狀繕本送達翌日起至清償日止，按
　　年息百分之五計算利息。並准原告供擔保，宣告假執行之判決。
二、被告則聲明請求駁回原告之訴，如受不利之判決，願供擔保，請准為免假執行之
　　宣告。其陳述略稱：刑事判決認定之事實有誤，民事庭本於獨立審判，不應受其
　　拘束。查被告在警訊中固不否認曾與原告發生衝突，但否認原告提出之驗傷單上
　　之傷害係遭被告毆打所致。且由原告之陳述亦明確表明其傷係因跌倒所造成，非
　　被告以鐵架打傷。再以鐵架長約六十六公分、寬約四十二公分、高約七十二公分
　　，兩人相距不到一公尺，如何舉起打傷原告？且原告欲攔阻，亦屬輕而易舉，何
　　以不攔阻，足見其陳述不合情理。其傷非鐵架所造成。證人楊昕穎則因對被告有
　　敵意，此由其在台中市政府訪視人員之前自承「很想海扁乙○○」之陳述，即可
　　知悉，因此其證言自不足取。又被告在學時因運動傷害造成右腳肌肉萎縮，不良
　　於行至今，又因肝癌切除大部分之肝臟，行動已大不如前，因遭原告衝撞已跌倒
　　在地如何勒住原告脖子？足見原告所述並非事實。又原告趁被告出國期間，盜用
　　被告印章，盜領被告存款達五百多萬元，即屢屢以本案傷害相要脅，迫使被告不
　　追究其盜領行為，企圖掩飾犯行，將所盜之款據為己有，其陳述之事實既多矛盾
　　，且不合理，自不足採等語，資為抗辯。
三、經查，兩造為夫妻，九十二年二月十一日凌晨確有在台中市○○街六十九號住處
　　一樓，因被告準備前往越南出差整理資料時，發生不快而起衝突，被告有持鐵架
　　丟向原告，致原告受有頭部外傷，合併血腫，其後被告再以手勾住原告之脖子，
　　致使原告不支倒地，右眼撞及音箱邊緣，致原告之右眼角膜擦傷及右眼鈍傷之傷
　　害等事實，業據原告提出中國醫藥學院附設醫院、行政院衛生署台中醫院、中山
　　醫學大學附設醫院等之診斷證明書為證，並經兩造所生女兒楊昕穎在刑事案中到
　　庭指證。被告雖以上開情詞為抗辯。然查：經本院調取刑事案卷，據證人即被告
　　與告訴人之女兒楊昕穎於刑事案件原審審理到庭證稱：（問）九十二年二月十一
　　日零時三分時，你爸爸（指被告）是否與你媽媽（指原告甲○○）在家裡發生爭
　　吵？（答）有，當時我在二樓整理東西，有聽到一樓摔東西之聲音，我才下來樓
　　梯口，看到我爸爸拿鐵架打我媽媽，又用手勾住我媽媽的脖子，我媽媽就倒下去
　　，眼睛擦到音響，．．．當時我媽媽眼睛紅腫流血，其他地方我沒有注意到等語
　　（見原審刑事卷第十六頁），嗣於本院調查、審理時（指刑事案）亦證稱：（問
　　）你是否有看到本件原告甲○○、被告乙○○爭執情形？（答）有看到，我在二
　　樓先聽到他們在大吵很大聲，我就下來看，看到爸爸拿鐵架丟向嫣媽，媽媽用手
　　撥掉，沒有閃躲，但還是有打到頭，媽媽用手把爸爸推開，爸爸就用手勾住媽媽
　　的脖子，爸爸就往後倒，媽媽被勾住脖子臉朝下，旁邊有音響，媽媽的眼睛就碰
　　到音響的箱子邊緣，眼睛就受傷。（問）當時媽媽有無衝向你爸爸？（答）沒有
　　，媽媽被丟鐵架後有用手要推開爸爸，嫣媽沒有衝向爸爸。（問）當初看到鐵架
　　是用丟的或拿到手上打？（答）用丟的。（問）告訴人甲○○的頭有沒有被打到
　　？（答）在家裡時她沒說頭部有受傷，她到醫院後才發現頭部有點痛，可能頭部
　　有受傷等語（見本院刑事庭九十二年八月十八日調查訊問筆錄、九十二年十月二
　　十九日審理筆錄），互核原告甲○○及證人楊昕穎二人所供證述之上開情節，均
　　大致相吻合，復有原告甲○○上開受傷情形之診斷證明書及中國醫藥學院附設醫
　　院所檢送之當時原告甲○○就診之相關病歷，資料在卷足憑（見偵查卷第七頁及
　　本院卷內），足認告訴人甲○○及證人楊昕穎之上開指證述，應與事實相符，堪
　　足採信。
四、又原告甲○○於警訊時雖曾供述：當時曾因生氣，即往被告身上衝等語，然原告
　　甲○○嗣即一再堅決否認有何衝向被告之情事，此亦經證人楊昕穎證述無誤。則
　　原告於警訊時所為之上開供述，是否屬實，自甚有疑義？更何況退而言之，縱認
　　原告甲○○於警訊時曾為上開供述，然觀其於當日警訊筆錄，亦同時明確供明：
　　當時係被告以手勾（勒）住其脖子，兩個人都跌倒，致其眼睛撞到音響木箱受傷
　　等詞，此與原告甲○○嗣所為之指訴，均相一致，且為證人楊昕穎所證實無訛，
　　足認原告甲○○係因被告用手勾勒住其脖子，使其跌倒，致其眼睛受傷，並非係
　　原告甲○○衝向被告身體，重心不穩跌倒所致甚明，則自難以原告甲○○於警訊
　　時曾供稱：有往被告身上衝等詞，即逕以認定甲○○上開眼睛之傷害，係因其衝
　　向被告，自己跌倒所致。又被告就原告甲○○及證人揚昕穎所指證述：被告確有
　　持輕鐵架丟向原告甲○○等情，並不否認，而該輕鐵架經本院刑事庭當庭勘驗結
　　果，長約六十六公分、寬約四十二公分、高約七十二點五公分，此有九十二年九
　　月八日勘驗筆錄在卷足憑。則依上開輕鐵架之體積，參諸原告甲○○及證人楊昕
　　穎嗣所指證稱：當時被告與原告甲○○僅相距一公尺之內等詞，則被告能否於上
　　開距離內持該體積非小之鐵架丟向原告甲○○？換言之，即原告甲○○及證人楊
　　昕穎所指證稱之上開一公尺以內距離乙節，是否屬實？雖不無疑義。然無論當時
　　被告與原告甲○○距離多遠？被告既確有持上開輕鐵架丟向原告甲○○，致其頭
　　部受傷，已如上述，自難僅以原告甲○○與證人楊昕穎所為上開「一公尺以內距
　　離」之陳述，逕以否認渠等上揭其餘供證述內容之真實性。
五、另被告前因運動傷害導致右腳肌肉萎縮及曾因肝癌入院手術，又接受栓塞治療等
　　情，縱為屬實，均難遽以認定被告即無傷害原告甲○○之能力；且被告既因勾勒
　　住原告甲○○之脖子，致原告不支倒地，使得其右眼撞及音箱邊緣受傷，雖原告
　　之脖子沒有勒痕，然此或因當時被告勾勒住原告甲○○脖子時間非長，或使用之
　　力道非大所致，亦難謂有何違常理。再按原告、證人之陳述有部分前後不符，或
　　相互間有所歧異時，究竟何者為可採，法院仍得本其自由心證予以斟酌，非謂一
　　有不符或矛盾，即應認其全部均為不可採信；且證人之證言，有時亦有予渲染之
　　可能；然其基本事實之陳述，若果與真實性無礙時，則仍非不得予以採信。查本
　　件原告甲○○與證人楊昕穎二人，就被告如何於上開時、地，以輕鐵架丟擲原告
　　甲○○之頭部；並以手勾勒住其脖子，使其跌倒後，致眼睛擦撞到音響木箱邊緣
　　，而受有上開傷害等情，既能如上所述，於偵審中指證訴一致，互核相符，則渠
　　等另就當時楊昕穎所站之位置及被告丟輕鐵架時，原告甲○○手部是否有接觸到
　　鐵架，及原告甲○○所指稱被告究係以何手勾住其脖子等細節，縱所供證其後不
　　一或有所不符，然此或因時間久遠，記憶模糊所致，自亦難據此，即遽以認定渠
　　等上開其餘一致指證述之情節，即不足採信。又證人楊昕穎於另案被告與原告甲
　　○○離婚事件中，於接受台中市政府訪視時，固曾自承「很想海扁被告．．．」
　　，且原告甲○○亦另案因偽造文書、侵占等罪遭起訴，有被告提出之兒童監護權
　　歸屬訪視報告表與起訴書在卷可稽，惟證人楊昕穎於另案離婚案件訪視時所為之
　　上開陳述，其心態固有不妥之處，惟另觀該訪視報告，可知被告及原告甲○○，
　　彼此間因時常爭吵，兩人相處關係不佳，則其女即證人楊昕穎在此不好環境成長
　　下，不免對其身心之正常發展，造成不良之影響，致證人楊昕穎始有上開不當之
　　心態表達；另原告甲○○雖亦因偽造文書等罪嫌遭起訴在案，然上情與本案原告
　　甲○○及證人楊昕穎所指證述被告確涉有上開傷害犯行，並無直接必然關係，自
　　亦難據此而為有利於被告之認定。以上證據，雖為刑事案件所調查，然經本院調
　　取刑事卷加以審查，並提示兩造為辯論，認為可採，予以援用。
六、綜上所述，原告主張其遭被告打傷為真實，按因故意或過失不法侵害他人之權利
　　者，負損害賠償責任，而不法侵害他人之身體、健康、名譽、自由、信用、隱私
　　、貞操或不法侵害其他人格法益而情節重大者，被害人雖非財產上之損害亦得請
　　求賠償相當之金額。民法第一百八十四條第一項及第一百九十五條第一項分別定
　　有明文。原告受有如上開之身體傷害，因而請求非財產上之損害，自屬依法有據
　　。爰審酌原告與被告結婚多年，育有三子女，分別就讀高中、國中及國小，目前
　　原告無工作，因甲狀腺腫大，目前眼球有外凸現象，因本件受傷而致眼壓升高，
　　名下不動產為婚後所買，目前因糾紛而為被告聲請法院扣押中，原告無占用。被
　　告則從事化工原料進出口，每月收入在二、三十萬元至六、七十萬元之間，台中
　　市○○街之房屋為被告婚前所買之土地所建造等，再斟酌原告所受傷害，認為應
　　由被告給付原告十萬元之非財產上損害，以資慰藉為相當。故原告之請求在十萬
　　元及自起訴狀繕本送達之翌日（九十二年八月十九日）起，至清償日止，按年息
　　百分之五計算之利息部分為有理由，應予准許。逾此部分之請求為無理由。爰分
　　別為准駁。又原告勝訴部分因未逾一百五十萬元，依法不得上訴三審，本院判決
　　即告確定，無宣告假執行之必要，至於原告之訴無理由部分，則應併同將其假執
　　行之聲請予以駁回。至於兩造其他涉訟事件及銀行存款之挪用等糾紛，與本件無
　　關，不予贅述。並此說明。
七、原告之訴為一部有理由，一部無理由，應依民事訴訟法第七十九條但書判決如主
　　文。
中　　　華　　　民　　　國　　九十三　　年　　　二　　　月　　 十七　　 日
~B1民事第三庭審判長法　官　陳照德
~B2　　　　　　　　法　官　陳成泉
~B3　　　　　　　　法　官　蔡王金全
右為正本係照原本作成。
不得上訴。
~B　　　　　　　　書記官　呂淑芬
中　　　華　　　民　　　國　　九十三　　年　　　二　　　月　　 十八　　 日
　　　　　　　　　　　　　　　　　　　　　　　　　　　　　　　　　　　　Ｙ
